【裁判字號】    97,上訴,1043
【裁判日期】    970814
【裁判案由】    公共危險
【裁判全文】
臺灣高等法院高雄分院刑事判決        97年度上訴字第1043號
上  訴  人
即  被  告  丙○○
指定辯護人  本院公設辯護人  李佩娟
上列上訴人因公共危險案件，不服臺灣高雄地方法院97年度訴字
第637 號中華民國97年4 月22日第一審判決（起訴案號：臺灣高
雄地方法院檢察署96年度偵字第20598 號），提起上訴，本院判
決如下：
     主  文
原判決撤銷。
丙○○放火燒燬他人所有之紙箱、尼龍袋，致生公共危險，處有
期徒刑壹年貳月。扣案已燃燒變形之貳拾公升裝汽油桶壹個 (
含蓋子壹個)， 沒收。
     事  實
一、丙○○與高林玉梯為母子關係，2 人間具有家庭暴力防治法
    第3 條第3 款所定之家庭成員關係。緣丙○○懷疑其母乙○
    ○○故意將冷氣機之排水孔轉向上方，不讓其使用冷氣機，
    心生不滿，遂於民國 (下同)96 年7 月16日上午9 時30分許
    ，基於縱使放火燒燬住宅以外他人所有物，亦不違背其本意
    之犯意，在外面與朋友飲酒後，騎乘機車載著一桶裝有約7
    公升汽油之汽油桶 (20公升裝)， 前往其母親高林玉梯所居
    住位於高雄縣內門鄉三平村烏西崙18號之貨櫃鐵皮屋 (兼營
    檳榔攤)處 ，向其母親高林玉梯質問何以不讓其使用冷氣機
    ，而與其母親發生爭執。旋丙○○利用高林玉梯進入屋內接
    聽電話之際，持上開裝有約7 公升汽油之汽油桶，朝前揭貨
    櫃鐵皮屋外面，距離貨櫃屋約2 公尺之馬路上潑灑汽油，再
    以打火機（未扣案）加以引燃，該處隨即起火，並延燒到旁
    邊貨櫃鐵皮屋外推積之紙箱、尼龍袋。適高林玉梯走出屋外
    看見火光，立即以水澆熄貨櫃鐵皮屋附近之火苗，丙○○則
    將上開汽油桶踢往馬路中央後即騎機車離開現場，於返回住
    處後改駕駛車號ZE-1135 號自用小客車逃逸。惟因乙○○○
    業已報警，丙○○於同日上午10時許駕車行經高雄縣內門鄉
    ○○村○○○○路上，為警當場查獲，並趕往現場再撲滅汽
    油桶處之火勢，始未釀成災害，僅燒燬乙○○○所有之小部
    分紙箱、尼龍袋，並經警扣得已燃燒變形之20公升裝汽油桶
    1 個 (含蓋子1 個)， 而悉上情。
二、案經高雄縣警察局旗山分局移送臺灣高雄地方法院檢察署檢
    察官偵查起訴。
     理  由
壹、證據能力部分；
一、按除前3 條之情形外，下列文書亦得為證據：(一)除顯有不可
    信之情況外，公務員職務上製作之紀錄文書、證明文書。(二)
    除顯有不可信之情況外，從事業務之人於業務上或通常業務
    過程所須製作之紀錄文書、證明文書。(三)除前二款之情形外
    ，其他於可信之特別情況下所製作之文書，刑事訴訟法第15
    9 條之4 定有明文。查高雄縣政府消防局內門鄉三平村烏西
    崙18號旁檳榔攤火警火災原因調查報告書雖係審判外之書面
    陳述，但此係高雄縣政府消防局基於職務上所製作之文書，
    而高雄縣政府消防局係公務機關，其依據職權，本於其專業
    知識，再參考現場狀況及當事人之陳述，綜合判斷後而製作
    ，自係於可信之特別情況下所製作之文書，依上開說明，為
    有證據能力。
二、按「被告以外之人於審判外之言詞或書面陳述，除法律有規
    定者外，不得作為證據。」，刑事訴訟法第159 條第1 項固
    定有明文。惟按「被告以外之人於審判外之陳述，雖不符前
    4 條之規定，而經當事人於審判程序同意作為證據，法院審
    酌該言詞陳述或書面陳述作成時之情況，認為適當者，亦得
    為證據。當事人、代理人或辯護人於法院調查證據時，知有
    第159 條第1 項不得為證據之情形，而未於言詞辯論終結前
    聲明異議者，視為有前項之同意。」刑事訴訟法第159 條之
    5 亦定有明文。本件證人高林玉梯於警詢、檢察事務官調查
    時之陳述、於檢察官偵查時所為之證述、高雄縣政府警察局
    旗山分局內門分駐所搜索扣押筆錄、扣押物品目錄表（汽油
    桶蓋1 個、燃燒未完全汽油桶20公升1 個）各1 份，雖分屬
    被告以外之人於審判外之言詞及書面陳述，惟檢察官、被告
    及辯護人於本院調查證據時，均知有上情而未於言詞辯論終
    結前聲明異議，本院審酌上開筆錄及文書，並無不當取供或
    利誘取得，或有何不可信之情形，認為以之作為本案之證據
    亦屬適當，是上開證據，依刑事訴訟法第159 條之5 之規定
    ，為有證據能力。
貳、實體部分：
一、訊據上訴人即被告丙○○坦承上情不諱，核與證人高林玉梯
    於警詢、偵查及原審法院審理時之證述情節相符。此外，復
    有高雄縣政府消防局內門鄉三平村烏西崙18號旁檳榔攤火警
    火災原因調查報告書1 份 (含現場照片8 張)、 現場照片4
    張(警 卷)、 貨櫃鐵皮屋之客廳及廚房照片4 張及高雄縣政
    府警察局旗山分局內門分駐所搜索扣押筆錄、扣押物品目錄
    表（汽油桶蓋1 個、燃燒未完全汽油桶20公升1 個）各1 份
    附卷可證，罪證明確，被告犯行堪以認定。
二、按家庭暴力者，謂家庭成員間實施身體或精神上不法侵害之
    行為，家庭暴力防治法第2 條第1 款著有明文。又家庭暴力
    罪，係指家庭成員間故意實施家庭暴力行為而成立其他法律
    所規定之犯罪，同法第2 條第2 款亦有明文。又汽油係屬易
    燃物，此為一般所皆知，如以之潑灑於地面，並點火燃燒，
    主觀上衡情應可預見因而起火，延燒到其他物品之可能，乃
    被告竟基於該情事發生，亦不違背其本意，而執意潑灑，足
    見被告具有放火燒燬他人所有紙箱、尼龍袋之間接故意甚明
    。核被告所為，係犯家庭暴力防治法第2 條第2 款、刑法第
    175 條第1 項之放火燒燬住宅等以外之他人所有物，致生公
    共危險罪。公訴人起訴認被告係犯刑法第173 條第3 項、第
    1 項之放火燒燬現供人使用之住宅未遂罪云云，惟查依據被
    告與證人乙○○○共同指稱起火點是在該貨櫃屋外，畫白線
    之快車道處，距離該貨櫃屋約2 公尺處（見偵查卷第14頁、
    警卷第13頁），被告於原審審理中亦自承其放火地點距離貨
    櫃屋大概2 公尺（見原審卷第35頁），而被告放火後，旋經
    證人乙○○○以水澆滅，再由被告將該裝汽油之塑膠桶踢至
    馬路中央後騎機車離去等情，亦經證人乙○○○於原審證述
    明確（見原審卷第57頁），參以證人甲○○於本院審理中亦
    證稱：「（你到現場看到當時火勢情況是怎樣？）那天有點
    毛毛雨，過一下消防車到達現場，我到現場時火已經被樸滅
    ，在他母親貨櫃屋旁邊堆雜物那邊冒煙，在貨櫃屋的前面有
    看到汽油桶。」，「（你們到時有無撲滅汽油桶的火？）我
    們先到，消防隊幾乎同時到，我們到現場時汽油桶有冒煙沒
    有火，已經燒得快要變形快要融化掉。」，「（照你所看得
    況狀，火是否可能燒到貨櫃屋？）是燒到外面，除非是汽油
    潑很多才有可能。」，「（燒到東西有的紙箱、尼龍袋、汽
    油桶有無其他東西？）沒有。」（見本院97年8 月7 日審判
    筆錄），如被告確有燒燬該貨櫃屋之決意，應直接將汽油澆
    在該貨櫃屋上或裡面點火燃燒，亦不致於僅潑灑在貨櫃屋外
    面約2 公尺處，且在事後更將該裝汽油之塑膠桶踢至馬路中
    央等情以觀，難認被告有燒燬該貨櫃屋之決意，應認僅有放
    火燒燬他人所有紙箱、尼龍袋之間接故意，此部分公訴人起
    訴所引應適用之法條尚有未合，應予變更。
三、原審據以論罪科刑，固非無見。惟查被告係犯放火燒燬住宅
    等以外之他人所有物，致生公共危險罪，詳如前述，原判決
    認係犯放火燒燬現供人使用之住宅未遂罪，尚有誤會。被告
    上訴意旨，執此指摘原判決不當，為有理由，自應由本院將
    原判決撤銷改判。爰審酌被告僅因與其母親高林玉梯就冷氣
    機使用之問題發生爭執，即故意在該貨櫃鐵皮屋外面放火，
    其率意為之，惡性非輕；惟念其犯罪後坦承犯行，態度尚稱
    良好，本件幸發現得早始未釀成更大之損害，被害人高林玉
    梯事後亦已原諒被告，請求法院從輕量刑，及被告之犯罪動
    機、目的、手段、智識程度等一切情狀，量處如主文第2 項
    所示之刑。扣案已燃燒變形之20公升裝汽油桶1 個 (含蓋子
    1 個)， 係被告所有供其犯罪使用之物，依刑法第38條第1
    項第2 款規定宣告沒收之；至於被告持以放火之打火機，並
    非違禁物，且未扣案，為免日後執行之困難，爰不併為沒收
    之宣告。
據上論結，應依刑事訴訟法第369 條第1 項前段、第364 條、第
299 條第1 項前段、第300 條，家庭暴力防治法第2 條第2 款，
刑法第175 條第1 項、第38條第1 項第2 款，判決如主文。
本案經檢察官林應華到庭執行職務
中    華    民    國    97    年    8     月    14    日
                  刑事第五庭    審判長法  官  曾永宗
                                      法  官  王伯文
                                      法  官  任森銓
以上正本證明與原本無異。
如不服本判決應於收受本判決後10日內向本院提出上訴書狀，其
未敘述上訴理由者，並得於提起上訴後10日內向本院補提理由書
狀（應附繕本）「切勿逕送上級法院」。
中    華    民    國    97    年    8     月    14    日
                                      書記官  廖素珍
附錄本判決論罪科刑法條：
中華民國刑法第175條
放火燒燬前二條以外之他人所有物，致生公共危險者，處 1 年以
上 7 年以下有期徒刑。
放火燒燬前二條以外之自己所有物，致生公共危險者，處 3 年以
下有期徒刑。
失火燒燬前二條以外之物，致生公共危險者，處拘役或 3 百元以
下罰金。


司法院資訊處製作；財團法人民間司法改革基金會備份。
